臺灣士林地方法院小額民事判決
110年度士小字第2225號
原      告  賴俊偉
0000000000000000
被      告  曾奕凱

上列當事人間請求損害賠償事件，經本院刑事庭移送前來，本院
於民國111年1月4日言詞辯論終結，判決如下：
    主  文
被告應給付原告新臺幣參萬零貳佰壹拾元，及自民國一百一十年
十一月四日起至清償日止，按週年利率百分之五計算之利息。
原告其餘之訴駁回。
本判決原告勝訴部分得假執行；但被告以新臺幣貳萬零貳佰壹拾
元為原告預供擔保，得免為假執行。
    事實及理由要領
一、原告起訴主張：被告於民國109年11月25日20時40分許，騎
    乘車牌號碼000-000號機車，尾隨訴外人盧妙媗至臺北市○○
    區○○街00號前方，原告乃上前驅離被告，被告見狀即騎乘機
    車離去，而原告為拍攝被告所騎乘機車之車牌號碼，遂向前
    追去，未料，被告基於傷害之犯意，在路口處迴轉後逆向駛
    回，加速衝撞原告，見原告倒地後，非但未立即煞車，反而
    逕騎乘機車碾過原告雙腿，致原告受有胸壁、臀部、右上肢
    、雙下肢多處擦挫傷等傷害。原告除因上揭傷勢受有醫療費
    用新臺幣（下同）210元之損害外，更擔心被告來尋仇而不
    敢出門，精神及身體上皆遭受巨大痛苦，併請求精神慰撫金
    8萬元等語，並聲明：被告應給付原告80,210元，及自本件
    起訴狀繕本送達翌日起至清償日止，按年息5％計算之利息。
二、被告答辯略以：被告當時遭受原告的追趕，原告衝過來並追
    撞被告，被告不得以才會衝撞原告，縱然造成原告受傷，被
    告得主張正當防衛及緊急避難，免除責任，且原告係自行滑
    下去，其所受之傷害與被告無關，被告更沒有造成原告精神
    上損害等語，並聲明請求駁回原告之訴。
三、法院得心證的理由：
　㈠按因故意或過失，不法侵害他人之權利者，負損害賠償責任
    ，民法第184條第1項前段定有明文。經查：
　1.本件事發經過，業經原告於警詢（見臺灣士林地方檢察署11
    0年度偵字第1078號卷，下稱偵卷，第21至24頁）、偵查（
    見偵卷第96至97頁）及本院刑事庭（見本院110年度原訴字
    第8號卷【下稱原訴卷】第194至201頁）陳述：109年11月25
    日20時40分許，我在綠蓋茶館前，因為機車騎士即被告尾隨
    我朋友盧妙媗，被我跟羅弘毅發現，當時被告神情對我們十
    分不友善，我們想要拍到他的車牌號碼到警局報警，我要跟
    被告說他已經影響到我們，對他喊說不要跑，被告就騎車跑
    走，到路口時就直接迴轉，對著我加速催油門，從我前面衝
    過來要撞我，我沒有機會閃躲，便用右腳頂著車頭，連人帶
    車被撞飛出去，被告撞到我之後，自己本身也不穩摔在地上
    ，之後他第一個動作是馬上起身看向我們，看起來是準備要
    逃跑，我就跟羅弘毅衝上前將他壓制在地上，羅弘毅抓住被
    告的肩膀，我們三人一起旋轉飛了出去，倒在旁邊，羅弘毅
    就借勢由下方用雙手環抱被告的肩膀肩頭的位置，避免被告
    的手部攻擊，他的雙腳扣住被告的肚子，我藉機爬起來之後
    壓住被告的雙腳，避免他用腳攻擊我們，之後我抬頭看到前
    方十字路口珍煮丹那邊剛好有2位巡邏員警，我就招呼他們
    過來，說被告撞我，警察來了之後我就收手，並拍一下羅弘
    毅跟他說警察來了，之後羅弘毅也收手，這件事情就交給警
    方，過程不到幾秒鐘，後來羅弘毅將我拉到旁邊階梯上去休
    息，沒多久我就昏迷了，就醫後發現我雙腳腳踝、右半邊膝
    蓋、右半邊屁股、肩膀、手肘、手腕都有嚴重挫傷等語歷歷
    。
  2.證人羅弘毅於警詢（見偵卷第33至36頁）、偵查（見偵卷第
    97至99頁）及本院審理時（見原訴卷第202至207頁）證稱：
    109年11月25日大概晚上6、7點我跟盧妙媗在士林夜市先吃
    飯、逛士林夜市，走進去逛帽子店時，被告就突然拍我的肩
    膀，我回頭嚇了一下，因為我那時候完全不認識他，後來盧
    妙媗就把我拉過去說被告有在跟蹤他的嫌疑，我就馬上拉著
    盧妙媗離開帽子店，後面被告有騎機車跟蹤，被我看到的時
    候被告會閃躲，第2次我們走到鞋店，盧妙媗就生氣喝止被
    告說不要再跟蹤了，之後我和盧妙媗走到綠蓋茶館，剛好碰
    到原告，我就在那邊講剛才的事情經過；之後被告將車停在
    茶館門口，我叫他離開，不要再出現我們面前，我有往沒有
    人的地方潑飲料，要被告不要再來騷擾，原告去追甲○○，被
    告就騎車逃走，我沒有去追，之後被告就在路口迴轉，衝撞
    原告，衝撞後被告就失控倒地，他起來看一下，想要逃跑的
    樣子，我就上前去壓制被告，我用頸轉的動作壓住被告肩膀
    ，用離心力把他壓在地上，我跟被告都呈現仰躺姿勢，我的
    雙手抓住被告肩膀、雙腳夾住被告肚子不讓他離開，原告後
    來起身再跟著我過去幫忙壓制，被告有反抗、掙扎，後來我
    是被原告拍拍身體後才知道有警察來，然後我的手馬上放開
    交給警察處理，整個壓制過程大概10幾秒而已，我跟原告都
    沒有攻擊被告的動作；後來我看到原告大腿、屁股有大範圍
    擦傷，壓制完後，原告就昏迷而送到新光醫院治療等語甚詳
    。
  3.證人盧妙媗則於本院審理時證稱：我跟羅弘毅是109年在朋
    友PUB裡面跳舞認識的，原告是羅弘毅的朋友，甲○○也是我
    比較早一點的時候跳舞認識的；109年11月25日，羅弘毅找
    我去逛士林夜市，逛帽子店時，我轉過去看到被告，我被嚇
    到，就跟羅弘毅說被告好像在跟著我們，我就邊離開邊喝阻
    被告，因為被告走在我們後面，我們就分開掉頭繞後面的巷
    子到綠蓋茶館會合，原告當時已經在綠蓋那邊，我們要去找
    他，在跟原告說剛才發生事情經過時，被告騎車經過那條單
    行道，看到我們就回頭，說了幾句不友善的話，原告對被告
    說不要再跟了，不然會報警，再走出去嚇阻被告，之後被告
    又往前騎走，我並未看到羅弘毅潑飲料的狀況；之後短短幾
    秒鐘時間，我就聽到機車引擎很大聲地催油門騎過來，我往
    右看，便看到原告已經被連人帶車一團亂撞過去，我有看到
    他的大腿被車輪輾過，之後被告的機車搖晃不穩倒地，羅弘
    毅怕被告要跑，就跟原告跑過去壓制被告，他們僵持在地上
    沒有在動，原告跟羅弘毅並未出拳或出腳攻擊被告，之後警
    察就來了，我們叫救護車，發現原告右邊很多挫傷，有個很
    大的瘀青在屁股那裡等語明確（見原訴卷第186至193頁）。
　4.之上開證人於警詢、偵查及本院審理之歷次證述內容，在事
    件發生原因、時序、人別、行為、結果等細節，陳述內容要
    屬一致，將之相互勾稽，亦無明顯矛盾之處；而其等所證，
    復與本院刑事庭110年5月3日勘驗筆錄暨附件監視器錄影畫
    面截圖之內容互核相符（見原訴卷第51至71頁），並有原告
    之新光吳火獅紀念醫院109年11月25日診斷證明書（見偵卷
    第31頁）、原告受傷照片（見原訴卷第81頁）、109年11月2
    5日臺北市政府警察局士林分局道路交通事故現場圖（見偵
    卷第59頁）、109年11月29日臺北市政府警察局士林分局交
    通分隊道路交通事故補充資料表（見偵卷第61頁）、109年1
    1月25日臺北市政府警察局士林分局道路交通事故調查報告
    表（一）、（二）（見偵卷第67至69頁）、109年11月25日
    臺北市政府警察局道路交通事故照片黏貼紀錄表（見偵卷第
    77至79頁）、案發地點GOOGLE地圖及街景圖（見本院110年
    度審原訴字第8號卷第101至103頁）等資料在卷可稽，足認
    前開證人之證述，確屬有據，應可採信。而原告因被告之行
    為受有胸壁、臀部、右上肢、雙下肢多處擦挫傷，有前開診
    斷證明及證人證述可佐，亦可認原告傷勢與被告騎車衝撞之
    行為有因果關係。
  5.被告固以前開情詞置辯，惟據前開道路交通事故現場圖之記
    載，案發地點之小西街為單行道，被告在離開綠蓋茶館後若
    欲行離去，衡情應左轉基河路行至文林路再左轉文林路方為
    順路，豈有貿然逆向折回小西街之理？又據前開證人證述案
    發前之情況，被告已因無故尾隨盧妙媗而經盧妙暄、羅弘毅
    嚇阻，原告亦有向前驅趕及嗆聲要被告不要跑等舉動，雙方
    既有衝突在先，則被告再經原告言語刺激後，萌生傷害原告
    之動機，亦非違情，難認被告主觀上有何正當防衛或緊急避
    難之想法。況因本件侵權行為案件，被告涉犯刑事傷害罪，
    經檢察官起訴後，業經本院以110年度原訴字第8號判決判處
    有期徒刑4月在案，此有該案刑事判決1份在卷可佐，足徵被
    告辯解並非可信，自應負故意侵權行為賠償之責。
  ㈡不法侵害他人之身體或健康者，對於被害人因此喪失或減少
    勞動能力或增加生活上之需要時，應負損害賠償責任；不法
    侵害他人之身體、健康、名譽、自由、信用、隱私、貞操，
    或不法侵害其他人格法益而情節重大者，被害人雖非財產上
    之損害，亦得請求賠償相當之金額；負損害賠償責任者，除
    法律另有規定或契約另有訂定外，應回復他方損害發生前之
    原狀；因回復原狀而應給付金錢者，自損害發生時起，加給
    利息；第1項情形，債權人得請求支付回復原狀所必要之費
    用，以代回復原狀；民法第193條第1項、第195條第1項前段
    、第213條分別定有明文。本件被告應對原告負損害賠償責
    任，已如前述，茲就原告所請求損害賠償之項目及金額分別
    審酌如下：
　1.查原告主張因前述傷勢，而至新光吳火獅紀念醫院就診共計
    花費210元，業據原告提出新光吳火獅紀念醫院診斷證明書
    及醫療費用收據為證（見本院110年度附民字第256號卷第27
    頁）。觀上揭醫療費用收據所示看診日期為109年11月25日
    、科別為急診科，與事發後原告立即前往急診之時間、科別
    相同，應足認此部分醫療費用確係為治療前述傷害而支出，
    故原告請求被告賠償醫療費用210元為有理由，應予准許。
　2.精神慰撫金部分按精神慰撫金之多寡，應斟酌雙方之身分、
    地位、資力與加害之程度及其他各種情形核定相當之數額。
    其金額是否相當，自應依實際加害情形與被害人所受之痛苦
    及雙方之身分、地位、經濟狀況等關係決定之，最高法院96
    年度台上字第513號判決意旨同此見解。爰審酌原告所受傷
    勢輕重，並斟酌兩造原告自敘之學、經歷、家庭及經濟狀況
    ，以其本件事發之前因後果及原告所受傷勢程度，再考量本
    院依職權所查詢之兩造109年度財稅資料等一切情狀後，認
    原告請求被告賠償精神慰撫金尚屬過高，認為原告請求精神
    上之損害賠償以30,000元為適當，逾此範圍之請求，即非有
    據。
四、從而，原告依侵權行為之法律關係，請求被告給付30,210元
    元，及自起訴狀繕本送達翌日即110年11月4日起至清償日止
    ，按週年利率5%計算之利息，為有理由，應予准許，逾此部
    分之請求，為無理由，應予駁回。本件原告勝訴部分係就民
    事訴訟法第436條之8第1項適用小額程序所為被告部分敗訴
    之判決，依同法第436條之20規定，應依職權宣告假執行，
    並依同法第392條第2項依職權宣告被告得預供擔保免為假執
    行。。
五、本件判決基礎已臻明確，兩造其餘攻擊防禦方法，核不影響
    判決結果，爰不予一一論述，併此敘明。
六、本件係經本院刑事庭以裁定移送前來，依刑事訴訟法第504
    條規定，免納裁判費，迄本院言詞辯論終結止，當事人並無
    任何其他訴訟費用之支出，自無諭知訴訟費用負擔之必要，
    併此敘明。
中　　華　　民　　國　 111　　年　　1 　　月　　18　　日
              　　士林簡易庭法  官  陳紹瑜
以上正本係照原本作成。
如不服本判決，應於送達後20日內，向本院提出上訴狀並應記載
上訴理由，表明關於原判決所違背之法令及其具體內容與依訴訟
資料可認為原判決有違背法令之具體事實，如於本判決宣示後送
達前提起上訴者，應於判決送達後20日內補提上訴理由書（須附
繕本）。
中　　華　　民　　國　 111　　年　　1 　　月　　18　　日
　                          書記官  吳雪華